【裁判字號】    89,訴,281
【裁判日期】    900215
【裁判案由】    偽造文書
【裁判全文】
臺灣苗栗地方法院刑事判決                          八十九年度訴字第二八一號
    公  訴  人  臺灣苗栗地方法院檢察署檢察官
    被      告  丙○○
右列被告因偽造文書案件，經檢察官提起公訴（八十九年度偵續字第一二號），本院
判決如左：
    主  文
丙○○行使偽造私文書，足以生損害於他人，處有期徒刑肆月，如易科罰金，以參佰
元折算壹日。
聲述書上偽造之「甲○○」、「林來治」印文貳枚沒收。
    事  實
一、丙○○於民國八十三年四月六日向甲○○承租坐落苗栗縣通霄鎮○○○段一一四
    五之二、三、四地號土地及其上豬舍，約定自立約之日起水電費由丙○○負責繳
    納。詎丙○○與其子即負責管理豬舍之郭文雄、郭文進，為圖減免用電度數，竟
    基於犯意之聯絡，破壞臺灣電力股份有限公司（以下簡稱臺電公司）裝設於上開
    上開豬舍內之電號七一─三二九二─二五戶名林來治、七一─三二九一─二０及
    七一─三二九一─００戶名甲○○等三只（起訴書誤為六只）電表之封箱印，再
    以電壓鉤或軸承螺絲鬆動，致電表指針轉速變慢，使上開豬舍用電，因電表指針
    轉速較慢低估用電度數而失效不準（此部份業經本院八十八年度訴字第三四一號
    判決判處有罪確定），嗣經臺電公司苗栗營運處查獲而向丙○○等人追償電費，
    丙○○為圖減少電費追償，竟於八十八年二月中旬後某日，偽造甲○○與林來治
    之印文於不知情之乙○○預先寫好之私文書「聲述書」上，並冒用甲○○與林來
    治名義偽造前揭聲述書，於同年二月二十四日向臺電公司苗栗區營運處申請核減
    追償電費，足以生損害於甲○○及林來治。
二、案經甲○○訴請臺灣苗栗地方法院檢察署檢察官偵查起訴。
    理  由
一、訊據被告丙○○固不否認曾於八十八年二月二十四日向臺電公司苗栗區營運處提
    出以郭文進、郭文雄、丙○○、甲○○、林來治等人名義所出具之聲述書申請核
    減追償電費，核與臺電公司苗栗區營運處八十八年七月二十七日（八八）苗區業
    發字第三四七六號函及所附之聲述書影本相符，惟被告矢口否認有何偽造文書犯
    行，辯稱：聲述書上甲○○與林來治之印文是伊去甲○○家，甲○○從客廳抽屜
    裡拿出印章當場蓋的云云。經查：告訴人甲○○及其妻林來治均否認曾在前揭聲
述書上蓋章及該聲述書上之印文為其所有，且苗栗縣警察局通霄分局持臺灣苗栗
    地方法院檢察署檢察官所簽發之搜索票至告訴人甲○○家搜索，扣押甲○○與林
    來治之印文各三枚，經送內政部警政署刑事警察局鑑定，認該聲述書影本上「甲
    ○○」、「林來治」之印文與搜索扣押證明筆錄影本上之「甲○○」、「林來治
    」之印文均不相符，有搜索扣押證明筆錄兩份及內政部警政署刑事警察局八十九
    年四月二十六日刑鑑字第五二０四五、八十九年五月二十九日刑鑑字第六六五五
    四號函在卷足憑，另告訴人甲○○於告訴狀上所蓋之印文及本院所提出之印文與
    聲述書上之印文均不符合，亦據被告供承在卷，是被告所辯該聲述書上甲○○、
    林來治之印文係伊至告訴人甲○○家，由告訴人從客廳抽屜取出之印章所蓋，顯
    與事實不符，並不可採；再查，被告丙○○與告訴人甲○○既於訂定租賃契約之
    初即約定水電費用由被告負擔，有租賃契約書在卷可稽，則申請核減追償電費一
    事與告訴人並無任何利害關係，告訴人焉有甘冒被起訴共同竊電之危險，而在該
    聲述書上蓋告訴人及其妻林來治印文之理，是被告丙○○於聲述書上偽造甲○○
    與林來治之印文顯足以生損害於甲○○及林來治，故被告上開所辯顯係卸責之辭
    ，不足採信，其犯行洵堪認定。
二、核被告前開所為係犯刑法第二百十六條、第二百十條行使偽造私文書罪。被告在
    聲述書上偽造甲○○、林來治印文之行為為偽造私文書之部分行為，其偽造私文
    書之低度行為，為其行使偽造私文書之高度行為所吸收，均不另論罪。被告以一
    行為偽造甲○○、林來治印文後持以行使，應僅論以單純一罪。爰審酌被告犯罪
    之目的、手段、所生危害、犯後否認犯行並無悔意等一切情狀，量處如主文所示
    之刑，並諭知易科罰金之折算標準，以資懲儆。聲述書上偽造之「甲○○」、「
    林來治」印文二枚，有使人誤信其為真正印文之虞，應依同法第二百十九條之規
    定宣告沒收。至聲述書本身，既非違禁物，亦非供被告犯罪所用之物，且被告已
    將之交予臺電公司苗栗區營運處，已非被告所有，爰不另為沒收之諭知，併予敘
    明。
據上論斷，應依刑事訴訟法第二百九十九條第一項前段，刑法第二百十六條、第二百
十條、第四十一條、第二百十九條，罰金罰鍰提高標準條例第二條，判決如主文。
本案經檢察官吳義聰到庭執行職務。
中      華      民      國     九十     年      二      月     十五     日
                                臺灣苗栗地方法院刑事第二庭
                                        法  官  黃  建  都
右正本證明與原本無異
如不服本判決，應於送達後十日內向本院提出上訴狀（須附繕本），上訴於臺灣高等
法院臺中分院。
                                        書記官  黃  士  益
中      華      民      國     九十     年      二      月     十五     日
附錄論罪科刑法條
刑法第二百十條
偽造、變造私文書，足以生損害於公眾或他人者，處五年以下有期徒刑。
刑法第二百十六條
行使第二百十條至第二百十五條之文書者，依偽造、變造文書或登載不實事項或使登
載不實事項之規定處斷。


司法院資訊處製作；財團法人民間司法改革基金會備份。
